【裁判字號】    97,訴,1140
【裁判日期】    971231
【裁判案由】    違反毒品危害防制條例
【裁判全文】
臺灣臺南地方法院刑事判決              97年度訴字第1140號
公  訴  人  臺灣臺南地方法院檢察署檢察官
被      告  丙○○
                    （另案於臺灣臺南監獄臺南分監執行中）
指定辯護人  本院公設辯護人乙○○
上列被告因違反毒品危害防制條例案件，經檢察官提起公訴（97
年度營偵字第902號），本院判決如下：
    主  文
丙○○犯如附表壹編號壹至參所示之罪，各處如附表壹編號壹至
參所示之刑。扣案如附表貳編號壹所示之物，各沒收銷燬之，附
表貳編號貳所示之物沒收；如附表參各次販毒所得沒收，如全部
或一部不能沒收時，以其財產抵償之。應執行無期徒刑，褫奪公
權終身。扣案如附表貳編號壹示之物，均沒收銷燬之，附表貳編
號貳所示之物沒收；如附表參所示之販毒所得均沒收，如全部或
一部不能沒收時，以其財產抵償之。
    事  實
一、丙○○前曾於民國九十四年間因違反槍砲彈藥刀械管制條例
    及毒品危害防制條例等案件，經本院分別判處有期徒刑一年
    二月、八月及七月，並以九十四年度聲字第一一四六號案件
    定其應執行之刑為二年四月，於九十四年八月十二日縮刑期
    滿假釋出獄，未經撤銷假釋視為執行完畢，猶不知悔改，竟
    意圖營利，各基於販賣第一級毒品及第二級毒品之犯意，於
    附表三編號一至三所示之時、地，以其供販毒所用之手機0
    000000000號（含ＳＩＭ卡一張）資為聯絡工具，
    並以如附表一編號一至三所示之價格，分別販賣第一級毒品
    海洛因及第二級毒品安非他命予丁○○。嗣於九十七年五月
    二十一日下午三時十五分許，在臺南縣後壁鄉福安村下寮一
    九七號旁阿美檳榔攤後方房間內為警查獲，當場扣得海洛因
    三包、安非他命一包、葡萄糖一包、注射針筒一支、空鏈袋
    五個、玻璃球吸食器二個、電子磅秤一台、手機三支（門號
    分別為0000000000、0000000000及0
    000000000，各含ＳＩＭ卡一張）、現金新臺幣（
    下同）二千二百元。
二、案經臺南縣警察局新營分局報告臺灣臺南地方法院檢察署檢
    察官偵查起訴。
    理  由
壹、程序部分
一、按法院或檢察官得囑託醫院、學校或其他相當之機關、團體
    為鑑定；鑑定之經過及其結果，應命鑑定人以言詞或書面報
    告。刑事訴訟法第二百零八條第一項前段及第二百零六條第
    一項分別定有明文。經查，法務部調查局九十七年六月十二
    日調科壹字第○九七二三○二七○二○濫用藥物實驗室鑑定
    書及高雄市立凱旋醫院九十七年七月七日高市凱醫驗字第七
    四八三號濫用藥物成品檢驗鑑定書各一紙，本質上固亦屬鑑
    定人員於審判外之書面陳述，然此係鑑定書面報告，揆諸上
    開規定，得僅由鑑定人出具書面鑑定報告而無須於審判中以
    言詞陳述，係屬刑事訴訟法第一百五十九條第一項「被告以
    外之人於審判外之言詞或書面陳述，除法律有規定者外，不
    得作為證據」所稱「法律有規定者」之例外情形（刑事訴訟
    法第一百五十九條立法理由參照），而具有證據能力。
二、次按被告以外之人於審判外向法官所為之陳述，得為證據，
    刑事訴訟法第一百五十九條之一第一項定有明文。查證人丁
    ○○於本院九十七年度訴字第一三四三號案件審理中，以被
    告身分所為之供述，係屬被告以外之人於審判外向法官所為
    陳述之範疇，依前揭規定，得為證據，且其於本案審理程序
    中，亦以證人身分具結經過詰問程序，核其於九十七年度訴
    字第一三四三號案件中所述，應有證據能力。
三、又被告以外之人於偵查中向檢察官所為之陳述，除顯有不可
    信之情況者外，得為證據，刑事訴訟法第一百五十九條之一
    第二項亦定有明文。經查：證人丁○○於偵查中證述之詞係
    屬於偵查中向檢察官所為之陳述，且經法定具結程序以擔保
    其證言之可信性，而其於證述過程中亦有全程錄音，復未受
    到任何強暴、脅迫或其他不正方法而有任何顯不可信之情，
    是以，揆諸前開法條規定，本院認證人丁○○於偵查中所為
    之證述，亦有證據能力。
四、又照相係透過鏡頭，以機械方式將形成之畫面映寫入膠卷，
    再還原於照相紙上，故照相中不含有人的供述要素，且現實
    情形與作為傳達結果的照相，係透過機械而保障內容之一致
    性及正確性來加以保障的，並不存在人對現實情形之知覺、
    記憶，在表現時經常可能發生的錯誤（如知覺的不準確、記
    憶隨時間推移而發生的變化），故搜索蒐證相片十七幀（見
    警卷第四一頁至第四九頁），均為警員依機械之方式所留存
    之影像，並非供述證據，無傳聞法則適用，自可為證據。
貳、實體部分：
一、訊據被告丙○○矢口否認有何販賣第一級毒品及第二級毒品
    之犯行，辯稱：「我係因本身有施用海洛因之習慣，在九十
    七年四月二十六日晚上，與丁○○各出一萬二千五百元，由
    我出面聯絡綽號「阿狗」之人，我再與丁○○合資購買海洛
    因，至於九十七年四月二十七日晚上我根本沒有與丁○○有
    交易毒品」云云。惟查：
（一）、被告固於本院訊問時供稱：「（你是否於民國九十七年
        四月二十六日晚上，在…住處附近之統一便利超商外之
        停車場，販賣七千元之海洛因…予丁○○？）我只有拿
        海洛因給丁○○」等語（見本院卷第二十頁），並另供
        稱：「我於九十七年四月二十六日有以一萬二千五百元
        販賣第一級毒品海洛因予證人丁○○等語（見本院卷第
        二三頁），雖被告所指金額及地點尚屬有間，然觀諸證
        人丁○○於偵查中證稱：「九十七年四月二十六日，我
        用0000000000號行動電話打丙○○電話00
        00000000或是0000000000其中一支
        電話，我就說『我要去找他』，約在他家即臺南縣後壁
        鄉福安村中寮八四號旁邊便利商店外面停車場，我交一
        萬一千元給他，因為我買了四千元的安非他命，還有七
        千元的海洛因，之後，他就給我安非他命及海洛因各一
        包」等語明確（見偵查卷第二二頁），經核證人所指之
        九十七年四月二十六日，證人確有以其0000000
        000號行動電話撥打被告丙○○000000000
        0號行動電話，有通聯調閱查詢單附卷可稽（見警卷第
        九九頁反面至第一百頁反面），足證被告自白關於其有
        於九十七年四月二十六日晚上有販賣第一級毒品之犯行
        ，與證人及補強之通聯調閱查詢單互核相符，其所言關
        於此部分之自白，應可採信。
（二）、其次，證人丁○○於其九十七年度訴字第一三四三號案
        件中供稱：「（你賣給附表一、二的這些人，毒品都是
        跟「遙遙」買的嗎？）那是跟丙○○買的」，「（丙○
        ○綽號是什麼？）阿仁」，「（你賣給附表一、二這些
        人毒品是那裡（來）？）丙○○」等語明確（見本院九
        十七年度訴字第一三四三號審理卷第一○二頁至第一○
        三頁）；並經臺南縣新營分局九十七年九月一日南縣營
        警偵字第○九七○○一四二九九號函覆：「依被告丁○
        ○證述，於九十七年五月二十一日查獲丙○○，身分證
        統一編號：Ｚ000000000涉嫌販賣、持有吸食
        一、二級毒品案」，有上開函附於前開案件之卷證中（
        見該卷第五七頁），足證證人丁○○自始於其案件即指
        證本案被告丙○○為其購買毒品之對象，甚為明確，而
        前開情節，復經該案判決引為減刑之基礎，而認為：「
        被告（按指本案之證人丁○○）於接受臺南縣警察局新
        營分局所屬司法警察詢問中，供出向持有000000
        0000號及0000000000號之丙○○購買海
        洛因及安非他命（見該案警二卷第五頁、偵三卷第二一
        頁至第二四頁），該分局遂依被告之證述查獲並報請檢
        察官偵辦丙○○販賣第一、二級毒品罪嫌，有上開分局
        於九十七年九月一日以南縣營警偵字第○九七○○一四
        二九九號函附之九十七年五月二十二日南縣營警偵字第
        ○九七一○○三二四七號刑事案件報告書在卷可稽。可
        認被告犯販賣第一、二級毒品罪均供出毒品來源，因而
        破獲」，有本院九十七年度訴字第一三四三號判決一份
        附卷足考，堪認證人丁○○之陳述屬實。因此，證人丁
        ○○於本案中亦為相同之證述，足證其指證本案被告丙
        ○○為其買受毒品之上游等語，堪可採信。
（三）、證人丁○○雖於本案審理之九十七年十一月十二日翻異
        前詞，證稱係與被告共同出資購買毒品云云（見本院卷
        第七十頁至第七七頁），然經本院依職權傳訊證人即當
        時訊問證人之警員林勇志證稱：「（你們對證人丁○○
        製作警詢筆錄過程，你們製作警詢筆錄的場所為何？是
        否係公開場所？）是在台南縣新營分局二樓偵查隊的辦
        公室，是公開的場所」，「（你們有無跟丁○○說她到
        檢察官那邊去，叫她也要說跟警詢筆錄相同的話不可以
        翻供？）我們並沒有這樣跟丁○○說」等語明確（見本
        院卷第一○七頁至第一○八頁），則參酌證人林勇志既
        證稱其並未要求證人丁○○於偵查中亦不得翻供等語，
        足證證人丁○○於偵查中所證述之詞，乃是出於自由意
        志所為，並未受到任何外在因素之影響，參酌其偵查中
        所證述之詞，復與其於本院九十七年度訴字第一三四三
        號案件審理時所供述之內容互核大致相符，堪認證人丁
        ○○於偵查中具結而證述其向被告丙○○於前開時、地
        ，以手機聯絡而向其購買第一級毒品及第二級毒品海洛
        因之陳述，確具有可信度而為真實，甚為顯明。則證人
        丁○○於偵查中所證述之詞既具有真實性，益徵本案被
        告確係有於如犯罪事實欄所載之販賣第一級毒品及第二
        級毒品之犯行，彰彰甚明。
（四）、再者，參酌證人於本案九十七年十二月十七日審理時證
        稱：「（證人丁○○妳在本案警詢、偵查中及妳本身另
        案販賣毒品的案件均說妳是跟丙○○購買毒品，為什麼
        妳要這樣講？）因為我確實是向他購買的」，「（妳為
        何會說是向丙○○購買毒品？是否係為了要獲得減刑的
        機會？）不是，本來事實上我就是跟丙○○他購買的」
        ，「（為什麼上次本院審理中，妳是說係跟丙○○合資
        向綽號「阿狗」的朋友所購買的？）因為上次開庭前提
        解的車上，丙○○要我改口說是我們二個人共同合資」
        ，「（妳為何要幫他翻口供？）因為我不是故意要咬他
        出來，丙○○說他只希望他出獄的時候能夠看到他父母
        ，他如果出獄時看不到他父母，他一輩子都不會原諒我
        ，所以我才翻口供」，「（妳在偵查中跟檢察官說妳跟
        丙○○交易毒品的細節，是否實在？）實在」等語明確
        （見本院卷第一一六頁），足證證人丁○○業已於本院
        審理時，再次確認其於偵查中所證述之事實確係屬實，
        證人之所以於本案審理之九十七年十一月十二日及同年
        十二月十七日審理時翻異前詞，乃是受到被告丙○○在
        提解之囚車上要求證人丁○○更改證詞之影響，亦即，
        證人之於前開庭期所證述之詞，係受到被告之指使所致
        ，此等情事，業據證人於本案審理時確認無訛（見本院
        卷第一一六頁），益徵證人於偵查中所證述其於九十七
        年四月二十六日有在臺南縣後壁鄉福安村中寮八四號旁
        邊便利商店外面停車場，由被告以000000000
        0號手機與證人丁○○聯絡後，分別以七千元及四千元
        之代價，向被告購買第一級毒品及第二級毒品之詞，確
        屬可信（證人所證述於九十七年四月二十七日晚上十時
        許至十二時左右，在同址有向被告購買第一級毒品之部
        分，亦同）。
（五）、而本案除證人丁○○所指述之證詞外，尚有證人以其0
        000000000號行動電話撥打被告丙○○000
        0000000號行動電話，有通聯調閱查詢單附卷足
        以補強證人證詞之真實性（見警卷第一百頁），依該0
        000000000號行動電話之通聯時間，為九十七
        年四月二十六日二十一時四分十三秒、同日二十一時二
        十六分五十三秒及同日二十一時五十五分三秒及同日二
        十一時五十五分四十四秒等節，復與證人丁○○所指其
        於九十七年四月二十六日晚上有與被告聯絡購買第一級
        毒品及第二級毒品之證詞相符，可證證人於偵查中所證
        述被告有於如附表一編號一、二之時、地，販賣第一級
        毒品及第二級毒品之行為確實存在，而本件查獲時，確
        有經警扣得第一級毒品海洛因三包及安非他命一包等節
        ，有扣押書一紙在卷可參，顯見前開毒品應與本案具有
        相當程度之關連性存在，此亦據證人林勇志證稱：「（
        丁○○有無說出她如何跟丙○○購買海洛因及安非他命
        ？）有，丁○○說，她以她的行動電話撥打給丙○○，
        有時候是丙○○主動打給她的，丁○○說她幾乎每天都
        有向丙○○購買」等語在卷（見本院卷第一○三頁），
        故扣案之毒品應為本案查獲之第一級毒品及第二級毒品
        ，應無疑義，準此以觀，證人丁○○指述其於九十七年
        四月二十六日晚上有與被告聯絡購買毒品之證詞，確有
        通聯調閱查詢單所記載之時間及扣案之前開毒品足供補
        強及佐證，從而，益徵被告確有販賣第一級毒品及第二
        級毒品之犯行，洵屬無訛。
（六）、另外，參酌證人丁○○於偵查中另證述：「九十七年四
        月二十七日晚上十時至十二時間，我用我的00000
        00000號行動電話打丙○○0000000000
        或0000000000其中一支電話，我就說『我要
        去找他』，這樣他就知道了，去他家即臺南縣後壁鄉福
        安村中寮八四號旁便利商店外面停車場，他是一個人過
        來，他在車上，我就跟他說，我要海洛因，我給他七千
        元，他就給我四分之一（即半錢的一半）一包，同時，
        我也問他是否有安非他命，他就告訴我說，現在沒有，
        我就把海洛因拿到旅社」等語明確（見偵查卷第二一頁
        ），證人此部分之證詞與其於本院九十七年度訴字第一
        三四三號案件所供述之詞及臺南縣新營分局九十七年九
        月一日南縣營警偵字第○九七○○一四二九九號函所記
        載之內容相符，確具有真實性，詳如前開所述，而證人
        於偵查中所證述被告有於九十七年四月二十七日晚上十
        時至十二時間，有以其0000000000號行動電
        話撥打被告丙○○0000000000號行動電話向
        其購買第一級毒品海洛因之證詞，並有0000000
        000號行動電話通聯調閱查詢單之補強證據附卷可佐
        （見警卷第一○六頁），依該0000000000號
        行動電話之通聯調閱查詢單所載之聯絡時間，證人丁○
        ○確有於九十七年四月二十七日二十二時二十九分五十
        八秒，使用其0000000000號行動電話與被告
        之0000000000號行動電話聯絡，經核與證人
        證述其於十時至十二時間，有撥打行動電話向被告購買
        第一級毒品之詞，互核其時間點確屬相符，依證人指出
        明確之時間、地點、購買第一級毒品之方式、購買之對
        價等具體之證述及前開通聯調閱查詢單一紙詳加審酌，
        足證被告於九十七年四月二十七日晚上十時許至十二時
        許，確有於臺南縣後壁鄉福安村中寮八四號旁邊便利商
        店外面停車場，販賣三千五百元之海洛因予丁○○，甚
        為顯然，則依前開行為係一手交錢、一手交貨之情節以
        觀，足證被告顯有販賣第一級毒品之行為，殆無疑義。
（七）、按販賣毒品，不以得利為要件，縱未得利，亦無妨於犯
        罪之成立（最高法院十八年度上字第七六七號判例參照
        ）；另販賣毒品之所謂販賣行為，係行為人基於營利之
        目的，而販入或賣出毒品而言。販賣毒品者，其主觀上
        須有營利之意圖，且客觀上有販賣之行為，即足構成，
        至於實際上是否已經獲利，則非所問。即於有償讓與他
        人之初，係基於營利之意思，並著手實施，而因故無法
        高於購入之原價出售，最後不得不以原價或低於原價讓
        與他人時，仍屬販賣行為。必也始終無營利之意思，縱
        以原價或低於原價有償讓與他人，方難謂為販賣行為，
        而僅得以轉讓罪論處（最高法院九十三年度臺上字第一
        六五一號、九十四年度臺上字第五三一七號判決參照）
        再毒品危害防制條例所規定之販賣毒品罪，雖未明示「
        營利之意圖」為其犯罪構成要件，然「販賣」一語，在
        文義解釋上當然已寓含有買賤賣貴，而從中取利之意思
        存在。且從商業交易原理與一般社會觀念而言，販賣行
        為在通常情形下，仍係以牟取利益為其活動之主要誘因
        與目的。又政府為杜絕毒品氾濫，毒害人民甚深，再三
        宣導民眾遠離毒品、媒體報導既深且廣，對於禁絕毒品
        之政策，應為大眾所熟悉。再政府對於查緝施用、轉讓
        及販賣毒品無不嚴格執行，且販賣毒品罪係重罪，若無
        利可圖，衡情一般持有毒品者，當不致輕易將持有之毒
        品交付他人。況販賣毒品乃違法行為，非可公然為之，
        且有其獨特之販售路線及管道，亦無公定之價格，復可
        任意增減其分裝之數量，而每次買賣之價量，亦可能隨
        時依市場貨源之供需情形、交易雙方之關係深淺、資力
        、對行情之認知、查緝是否嚴緊，及購買者被查獲時供
        述購買對象之可能性風險評估等諸般事由，而異其標準
        ，非可一概而論，是販賣之利得，誠非固定，而縱使販
        賣之人從價差或量差中牟利方式雖異，其意圖營利之非
        法販賣行為仍屬同一。尤以，在積極查緝之下，非法交
        易風險及代價極高，取得來源管道隱密而困難，若非雙
        方本有特殊情誼（如至親好友）或其他特別原因考量，
        斷無甘冒承擔高度刑責之風險，而虧損或以平價賣出之
        理。其間被告不僅以通話費用不低之行動電話進行聯繫
        ，被告前揭行為亦須承擔東窗事發之牢獄風險及有形與
        無形之成本，是斷無不反應於毒品售價之理，因此，堪
        認被告販售第一級毒品及第二級毒品時，均係基於販賣
        賺取價差之營利意圖，彰彰甚明。故本件被告雖否認販
        賣犯行，而無法計算其於附表一編號一至三所示之毒品
        之重量，然倘被告無利可圖，當不可能甘冒被供出來源
        或被檢警查緝法辦之風險，而平價或低價販賣海洛因及
        安非他命予證人丁○○之餘地，益徵被告確有前揭意圖
        營利販賣第一級毒品海洛因及安非他命之犯行，堪以認
        定。
（八）、此外，復有扣案如附表二所示之物及蒐證相片十七幀（
        見警卷第四一頁至第四九頁）在卷足佐，綜上各情相互
        酌參，被告前開所辯，顯係飾卸之詞，不足採信，本案
        既有證人明確之證述及其餘補強證據足佐，益見證人所
        述之詞與事實較為吻合而屬可信，本案事證明確，被告
        之犯行洵堪認定，應依法論科。
二、按海洛因及安非他命分別係毒品危害防制條例第二條第二項
    第一款、第二款規定之第一級毒品及第二級毒品，依法不得
    持有、販賣。是被告如附表一編號一及三所示販賣海洛因之
    行為，均係犯毒品危害防制條例第四條第一項之販賣第一級
    毒品罪。附表一編號二所示販賣安非他命之行為，則係犯同
    條例第四條第二項之販賣第二級毒品罪。被告販賣第一級毒
    品海洛因及第二級毒品而分別持有海洛因、安非他命之低度
    行為，應各為其販賣之高度行為所吸收，均不另論罪。又被
    告前曾於九十四年間因違反槍砲彈藥刀械管制條例及毒品危
    害防制條例等案件，經本院分別判處有期徒刑一年二月、八
    月及七月，經本院以九十四年度聲字第一一四六號案件定其
    應執行之刑為二年四月，於九十四年八月十二日縮刑期滿假
    釋出獄，未經撤銷假釋視為執行完畢，有臺灣高等法院被告
    前案紀錄表在卷可佐，為累犯，應依刑法第四十七條第一項
    之規定加重其刑，惟因被告所犯附表一編號一、三之罪之刑
    度為無期徒行，依刑法第六十五條第一項之規定，不得加重
    ，爰不另行加重之；而僅就附表一編號二之罪，加重其刑。
    另所謂「集合犯」，係指立法者所制定之犯罪構成要件中，
    本即預定有數個同種類行為而反覆實行之犯罪而言。故是否
    集合犯之判斷，客觀上應斟酌法律規範之本來意涵、實現該
    犯罪目的之必要手段、社會生活經驗中該犯罪必然反覆實行
    之常態及社會通念等；主觀上則視其反覆實施之行為是否出
    於行為人之單一犯意，並秉持刑罰公平原則，加以判斷之。
    稽以行為人販賣毒品之原因，不一而足，其多次販賣毒品之
    行為，未必皆出於行為人之一個犯意決定；且觀諸毒品危害
    防制條例第四條第一項販賣毒品罪之構成要件文義，實無從
    憑以認定立法者本即預定該犯罪之本質，必有數個同種類行
    為而反覆實行之集合犯行，故販賣毒品罪，難認係集合犯。
    而被告如附表一所示二次販賣海洛因及一次販賣安非他命之
    行為，各行為之獨立性亦非極為薄弱，依一般社會健全觀念
    ，尚非難以分開，在刑法評價上，不宜以視為數個舉動之接
    續施行，合為包括之一行為予以評價，自非屬接續犯，故被
    告所犯如附表一所示販賣第一級毒品海洛因及第二級毒品安
    非他命合計三次之犯行，應認其犯意各別，行為互殊，應予
    分論併罰。爰審酌被告業已成年，當知毒品對人身心戕害之
    嚴重性，且被告尚屬青壯，不思努力工作賺取正當酬勞，竟
    藉流毒他人牟取利益，從事毒品販賣，令買受毒品者沉迷於
    毒癮，無法自拔外，輕則戕害個人身心，重則因缺錢買毒而
    引發各式犯罪，實為多種犯罪之源頭，對國家、社會、個人
    之傷害可謂至深且鉅，暨考量依目前證據調查結果顯示被告
    販賣毒品之數量、次數、所得款項，參照其否認犯行，且在
    提解證人丁○○之過程中，在囚車上竟指使證人丁○○更改
    證詞並翻異前詞（見本院卷第一一六頁），意圖脫罪並藉由
    影響證人之證詞，以求獲得對其有利之判決，顯見其犯後絲
    毫無任何悔意，非予嚴懲，不足使其知所警惕等一切情狀，
    分別量處如附表一編號一至三所示之刑，並依刑法第五十一
    條第四款前段，定其應執行之刑，其中，就被告販賣第一級
    毒品之部分，分別依刑法第三十七條第一項宣告褫奪公權終
    身，就販賣第二級毒品之部分，由於其情狀亦非輕微，本院
    認為實有對此部分宣告褫奪公權之必要，爰依同條第二項之
    規定，宣告褫奪公權七年，並依刑法第五十一條第八款之規
    定，執行褫奪公權終身。
三、關於沒收之部分：
（一）、扣案如附表二編號一之海洛因三包，合計淨重一點九八
        公克，均為第一級毒品，經送法務部調查局鑑驗結果含
        有海洛因之成分，有法務部調查局濫用藥物實務室九十
        七年六月十二日調科壹字第○九七二三○二七○二○號
        鑑定書附卷可佐（見偵查卷第二七頁），依前開鑑定書
        可知，空包裝與第一級毒品確可分離，既經本院認定為
        本案販賣毒品所查獲之物，業如前述，爰就第一級毒品
        海洛因之部分依毒品危害防制條例第十八條第一項前段
        之規定，沒收銷燬之。而附表二編號一之扣案第二級毒
        品安非他命，淨重零點二四七公克，依高雄市立凱旋醫
        院九十七年七月七日高市凱醫驗字第七四八三號濫用藥
        物成品檢驗鑑定書檢驗結果，確含有第二級毒品安非他
        命成分，至於包裝第二級毒品安非他命毒品之包裝袋，
        雖經與毒品分開秤重，但一般鑑識機構，均係以傾倒之
        方式，將包裝袋內之毒品倒出與包裝袋分離而稱重，必
        要時亦會輔以刮杓刮取袋內粉末，然無論依何種方式分
        離，包裝袋內均有極微量之毒品殘留，此所以高雄市立
        凱旋醫院無法分別將安非他命與包裝分別秤重而析離之
        原因，準此以觀，上開空包裝袋與第二級毒品安非他命
        既無法析離，故第二級毒品安非他命及空包裝袋應併依
        毒品危害防制條例第十八條第一項前段規定，均沒收銷
        燬之。至因鑑驗而耗損之第一級毒品海洛因及第二級毒
        品安非他命，顯已滅失，自無庸為沒收銷燬之諭知。
（二）、其次，毒品危害防制條例第十九條第一項規定，係採義
        務沒收主義，故販賣毒品所得金錢，如能認定確係販賣
        毒品所得款項，應宣告沒收，不以當場搜獲扣押者為限
        ，但因其並無「不問屬於犯人與否，沒收之」之特別規
        定，自仍以沒收物屬於犯人所有者為限，始得依該規定
        予以沒收。上開規定所稱「追徵其價額」者，必限於所
        沒收之物，為金錢以外其他財物而無法沒收時，始應追
        徵其價額，使其繳納與原物相當價額。如所得財物為金
        錢而無法沒收時，應以其財產抵償之，而不發生追徵價
        額問題（最高法院九十三年度臺上字第一二一八號、第
        二六七○號、第二七四三號判決意旨參照）。查被告如
        附表三所示販賣第一級毒品海洛因及第二級毒品安非他
        命所得總計一萬四千五百元，雖未扣案，惟依前所述，
        仍應依毒品危害防制條例第十九條第一項規定，併宣告
        沒收，如全部或一部不能沒收時，應以其財產抵償之。
（三）、扣案如附表二編號二之行動電話一支（內有門號000
        0000000號ＳＩＭ卡一張），係被告供販賣毒品
        所用之物，有前開通聯調閱單一份足以證明（見警卷第
        一百頁及第一○六頁），復經證人丁○○指述確為被告
        於本案販賣第一級毒品及第二級毒品所使用之聯絡工具
        ，該行動電話為被告所有，亦有扣押物品清單一紙附卷
        可參，為供犯罪所用之物；而附表二編號二之販賣第一
        級毒品所用之空包裝三個（空包裝重零點七公克），亦
        為供販毒所用之物，爰均依毒品危害防制條例第十九條
        第一項前段之規定，為沒收之諭知。
（四）、另扣案之葡萄糖一包、注射針筒一支、空夾鏈袋五個、
        玻璃球吸食器二個、電子磅秤一台、手機二支（門號分
        別為0000000000號及0000000000
        號，各含ＳＩＭ卡一張）、現金二千二百元，均無證明
        係與本案販賣第一級毒品或第二級毒品相關，爰不另行
        宣告沒收，附此敘明。
據上論斷，應依刑事訴訟法第二百九十九條第一項前段，毒品危
害防制條例第四條第一項、第二項、第十八條第一項前段、第十
九條第一項，刑法第十一條、第四十七條第一項、第三十七條第
一項、第二項、第五十一條第四款前段、第八款，判決如主文。
本案經檢察官甲○○到庭執行職務
中    華    民    國    97    年    12    月    31    日
                刑事第十三庭    審判長法  官  張銘晃
                                      法  官  徐文瑞
                                      法  官  黃翰義
以上正本證明與原本無異。
如不服本判決應於收受本判決後10日內向本院提出上訴書狀，並
應敘述具體理由。如未敘述上訴理由者，應於上訴期間屆滿後20
日內向本院補提理由書狀（均須按他造當事人之人數附繕本）「
切勿逕送上級法院」。
                                      書記官  謝文心
中    華    民    國    98    年    1     月    6     日
附表一
  ：被告販賣第一級、第二級毒品情形
┌──┬────┬─────┬───────┬───────┬──────────┐
│編號│交易對象│ 交易時間 │   交易地點   │交易毒品數量  │    罪名及宣告刑    │
│    │        │          │              │              │                    │
├──┼────┼─────┼───────┼───────┼──────────┤
│ 1  │ 丁○○ │九十七年四│臺南縣後壁鄉福│第一級毒品海洛│丙○○販賣第一級毒品│
│    │        │月二十六日│安村中寮八四號│因（數量不詳）│，累犯，處無期徒刑。│
│    │        │晚上      │旁邊便利商店外│              │褫奪公權終身。扣案之│
│    │        │          │面停車場      │              │第一級毒品海洛因（合│
│    │        │          │              │              │計淨重壹點玖捌公克）│
│    │        │          │              │              │均沒收銷燬之。扣案之│
│    │        │          │              │              │行動電話壹支（門號：│
│    │        │          │              │              │零玖參0000000│
│    │        │          │              │              │號，含ＳＩＭ卡壹張）│
│    │        │          │              │              │及空包裝參個（合計重│
│    │        │          │              │              │零點七公克）均沒收。│
│    │        │          │              │              │販賣第一級毒品所得新│
│    │        │          │              │              │臺幣柒仟元沒收，如全│
│    │        │          │              │              │部或一部不能沒收時，│
│    │        │          │              │              │以其財產抵償之。    │
├──┼────┼─────┼───────┼───────┼──────────┤
│ 2  │ 丁○○ │九十七年四│臺南縣後壁鄉福│第二級毒品安非│丙○○販賣第二級毒品│
│    │        │月二十六日│安村中寮八四號│他命（數量不詳│，累犯，處有期徒刑拾│
│    │        │晚上      │旁邊便利商店外│）            │年。褫奪公權柒年。扣│
│    │        │          │面停車場      │              │案之第二級毒品安非他│
│    │        │          │              │              │命（淨重零點貳肆柒公│
│    │        │          │              │              │克）沒收銷燬之。扣案│
│    │        │          │              │              │之行動電話壹支（門號│
│    │        │          │              │              │：零玖參伍捌壹壹零捌│
│    │        │          │              │              │肆號，含ＳＩＭ卡壹張│
│    │        │          │              │              │）沒收。販賣第二級毒│
│    │        │          │              │              │品所得新臺幣肆仟元沒│
│    │        │          │              │              │收，如全部或一部不能│
│    │        │          │              │              │沒收時，以其財產抵償│
│    │        │          │              │              │之。                │
├──┼────┼─────┼───────┼───────┼──────────┤
│ 3  │ 丁○○ │九十七年四│臺南縣後壁鄉福│第一級毒品海洛│丙○○販賣第一級毒品│
│    │        │月二十七日│安村中寮八四號│因（數量不詳）│，累犯，處無期徒刑。│
│    │        │晚上十時許│旁邊便利商店外│              │褫奪公權終身。扣案之│
│    │        │至十二時許│面停車場      │              │第一級毒品海洛因（合│
│    │        │          │              │              │計淨重壹點玖捌公克）│
│    │        │          │              │              │均沒收銷燬之。扣案之│
│    │        │          │              │              │行動電話壹支（門號：│
│    │        │          │              │              │零玖參0000000│
│    │        │          │              │              │號，含ＳＩＭ卡壹張）│
│    │        │          │              │              │及空包裝參個（合計重│
│    │        │          │              │              │零點柒公克）均沒收。│
│    │        │          │              │              │販賣第一級毒品所得新│
│    │        │          │              │              │臺幣參仟伍佰元沒收，│
│    │        │          │              │              │如全部或一部不能沒收│
│    │        │          │              │              │時，以其財產抵償之。│
└──┴────┴─────┴───────┴───────┴──────────┘
附表二：扣案之物部分
 ┌───┬─────────┬────────────┬──────────────┐
 │編號一│第一級毒品海洛因  │扣案之第一級毒品海洛因三│依毒品危害防制條例第十八條第│
 │      │                  │包，合計淨重一點九八公克│一項前段，第一級毒品海洛因均│
 │      │                  │（空包裝總重零點七公克）│沒收銷燬之（空包裝另依編號二│
 │      │                  │                        │沒收）。                    │
 │      ├─────────┼────────────┼──────────────┤
 │      │第二級毒品安非他命│扣案之第二級毒品安非他命│依毒品危害防制條例第十八條第│
 │      │                  │淨重零點二四七公克      │一項前段之規定，因該毒品與包│
 │      │                  │                        │裝無法分離，均一併沒收銷燬之│
 │      │                  │                        │。                          │
 ├───┼─────────┼────────────┼──────────────┤
 │編號二│扣案之行動電話壹支│供販賣第一級毒品及第二級│依毒品危害防制條例第十九條第│
 │      │（門號：○九三五八│毒品所用之物            │一項前段沒收。              │
 │      │一一○八四號，含Ｓ│                        │                            │
 │      │ＩＭ卡一張）      │                        │                            │
 │      ├─────────┼────────────┼──────────────┤
 │      │編號一第一級毒品海│供販賣第一級毒品所用之物│依毒品危害防制條例第十九條第│
 │      │洛因之空包裝三個（│                        │一項前段沒收。              │
 │      │總重零點七公克）  │                        │                            │
 └───┴─────────┴────────────┴──────────────┘
附表三：被告販賣毒品所得之部分
 ┌───────────────────┬──────────┐
 │被告於九十七年四月二十六日晚上，在臺南│販毒所得：七千元    │
 │縣後壁鄉福安村中寮八四號旁邊便利商店外│                    │
 │之停車場，販賣第一級毒品予丁○○之所得│                    │
 ├───────────────────┼──────────┤
 │被告於九十七年四月二十六日晚上，在臺南│販毒所得：四千元    │
 │縣後壁鄉福安村中寮八四號旁邊便利商店外│                    │
 │之停車場，販賣第二級毒品予丁○○之所得│                    │
 ├───────────────────┼──────────┤
 │被告於九十七年四月二十七日晚上十時至十│販毒所得：三千五百元│
 │二時許，臺南縣後壁鄉福安村中寮八四號旁│                    │
 │邊便利商店外之停車場，販賣第一級毒品予│                    │
 │丁○○之所得                          │                    │
 ├───────────────────┼──────────┤
 │販賣毒品總所得                        │合計：一萬四千五百元│
 └───────────────────┴──────────┘
附錄本件論罪科刑法條全文：
毒品危害防制條例第4條
製造、運輸、販賣第一級毒品者，處死刑或無期徒刑；處無期徒
刑者，得併科新臺幣 1 千萬元以下罰金。
製造、運輸、販賣第二級毒品者，處無期徒刑或 7 年以上有期徒
刑，得併科新臺幣 7 百萬元以下罰金。
製造、運輸、販賣第三級毒品者，處 5 年以上有期徒刑，得併科
新臺幣 5 百萬元以下罰金。
製造、運輸、販賣第四級毒品者，處 3 年以上 10 年以下有期徒
刑，得併科新臺幣 3 百萬元以下罰金。
製造、運輸、販賣專供製造或施用毒品之器具者，處 1 年以上 7
年以下有期徒刑，得併科新臺幣 1 百萬元以下罰金。
前五項之未遂犯罰之。


司法院資訊處製作；財團法人民間司法改革基金會備份。
